最高法院刑事判決　　　　　　九十四年度台上字第一九七０號
　　上　訴　人　甲○○
　　　　　　　　　　　　之2號.
　　　　　　　　　　　　（另案在台灣台北監獄台北分監執行
　　　　　　　　　　　　　中）.
上列上訴人因違反毒品危害防制條例案件，不服台灣高等法院中
華民國九十四年一月十八日第二審判決（九十三年度上訴字第二
七一八號，起訴案號：台灣板橋地方法院檢察署九十二年度偵字
第二六九七號），提起上訴，本院判決如下：
    主  文
上訴駁回。
    理  由
按刑事訴訟法第三百七十七條規定，上訴於第三審法院，非以判
決違背法令為理由，不得為之。是提起第三審上訴，應以原判決
違背法令為理由，係屬法定要件。如果上訴理由狀並未依據卷內
訴訟資料，具體指摘原判決不適用何種法則或如何適用不當，或
所指摘原判決違法情事，顯與法律規定得為第三審上訴理由之違
法情形，不相適合時，均應認其上訴為違背法律上之程式，予以
駁回。本件上訴人甲○○上訴意旨略稱：(一)、原判決認上訴人於
民國九十一年十二月二十三日下午及九十二年一月十六日下午，
共以新台幣（下同）十八萬元，向綽號「阿勢」之男子購入毒品
海洛因及為數不少之毒品安非他命以供施用等情。惟上訴人被警
查獲時，被查扣十八萬零六百元，如以該款去購買毒品，為何身
上仍有十八萬零六百元？原判決未記載為何扣押該款，已有未合
。又該款為上訴人因遭通緝，而將市場雞販批發轉讓他人所得，
並非犯罪所得，原審未問及該金錢來源，亦有可議。又原判決以
上訴人於警訊及偵查中均供承案發時沒有工作，而認上訴人當時
無收入，尚無能力囤積大量之安非他命供己施用。但上訴人已簡
述上開之金錢來源，原判決以揣測擬制之方法，認上訴人無收入
云云，有理由不備及理由矛盾之違誤。(二)、上訴人長期施用毒品
安非他命及海洛因，已成習，所需之毒品用量應非少量，因而上
訴人備有較多之一、二級毒品以供己施用，並非全無可能。且九
十二年一月十六日已近春節，上訴人所需毒品量大，又擔心過年
毒品漲價，遂準備較多之毒品，亦非無稽，更何況以二十四萬元
購買五百七十七公克安非他命，也確實便宜，憑此要推測上訴人
有販賣安非他命意圖，不免失當。另分裝袋、電子秤等物之用途
未必限於供販賣毒品之用，原判決逕以上述物品論斷上訴人有販
賣安非他命意圖，亦欠妥適。(三)、原判決既以無積極證據足以證
明上訴人有販賣海洛因之意圖而持有海洛因，而不另為免訴之諭
知，惟原判決又於無積極證據之情形下，以超逾上訴人個人短期
施用量及具備電子秤、分裝袋等物，而認上訴人有意圖販賣而持
有安非他命犯行，顯有違經驗法則及論理法則等語。
惟查證據之取捨、證據證明力之判斷及事實有無之認定，屬於事
實審法院之職權，苟其所為之取捨、判斷與認定，並不違背經驗
法則及論理法則，即不能任意指為違法，而執為適法之第三審上
訴理由。本件原審認定上訴人有原判決所載之意圖販賣而持有第
二級毒品安非他命之犯行，係以警方於九十二年一月十八日晚上
先後在上訴人身上查獲之二十二包結晶物及在其住處查獲之三十
包結晶物，經送內政部警政署刑事警察局鑑驗結果，均係安非他
命，驗餘淨重合計五七０．五二公克，有鑑驗通知書在卷可稽。
該安非他命及上訴人被查獲供其施用淨重七．二公克之海洛因係
上訴人於九十一年十二月二十三日下午及九十二年一月十六日下
午，以十八萬元向綽號「阿勢」者所購得，為上訴人供承之事實
。雖無證據證明上訴人販入安非他命之時，即係要供販賣之用，
但上訴人同時被查獲其持有分裝袋五百三十八個及供秤重量之電
子秤二台，其購入之安非他命顯超過其個人短期之施用量，且將
之分裝成五十二袋，參酌上訴人於案發時無工作，為上訴人於警
詢及偵查中供承之事實，足見當時無工作收入，並無能力囤積大
量安非他命供己施用，是上訴人於案發時顯有意圖販賣而持有安
非他命之犯行。上訴人雖否認有販賣意圖，辯稱：電子秤二台係
向「阿勢」借來秤所購之毒品重量，以檢視購入之重量是否正確
云云，但其購入之安非他命重量、價錢均非少，理應於交易當場
精細計算，豈有於購入後再自行秤重，且同時借用二台電子秤之
理，故其所辯與事理有違，自不可採信等證據，予以綜合判斷，
認上訴人所為，成立毒品危害防制條例第五條第二項之意圖販賣
而持有第二級毒品罪，並於法定刑內量處其刑，已詳其所憑證
據及認定之理由，所為論斷，亦有卷存證據資料可資覆按。查上
訴人身上被查獲之十八萬零六百元，並非欲用以購毒之現款，原
判決係認定上訴人販入本件毒品之價款已交付「阿勢」，且查獲
之十八萬零六百元，原審已發還上訴人，故原審未調查、說明該
十八萬零六百元警方為何於查獲當時予以查扣之理由，並無不合
。上訴人於案發當時因案被通緝而無工作，為上訴人供承之事實
，則原判決因而認其當時無工作收入，亦無違常情。上訴人被查
獲之安非他命並非被查獲當日始販入，乃竟將其分裝成五十二小
袋後，將其中二十二袋連同十三個分裝袋攜帶外出，衡情顯非供
己施用，而係俟機販賣，原審綜合上開事證，認上訴人當時有販
賣意圖，乃事實審法院依憑證據所為認事採證職權之合法行使，
上訴意旨依憑己見，任意指摘原判決之認事、採證為違法，並重
為事實之爭執，顯非合法之上訴理由。又原判決以其持有之海洛
因量較少，且其有施用海洛因行為，因而認其無販賣海洛因之犯
意，其認定與認定上訴人有販賣安非他命之犯意，並無矛盾，亦
無上訴意旨所指之違背經驗法則及論理法則之違法。是上訴意旨
所指摘原判決違法情事，殊與法律規定得為第三審上訴理由之違
法情形不相適合，衡以前開說明，其上訴為違背法律上之程式，
應予駁回。
據上論結，應依刑事訴訟法第三百九十五條前段，判決如主文。
中　　華　　民　　國　九十四　年　　四　　月　二十一　日
                      最高法院刑事第十庭
                          審判長法官  陳　正　庸
                                法官  賴　忠　星
                                法官  王　居　財
                                法官  林　開　任
                                法官  林　立　華
      本件正本證明與原本無異
                                      書  記  官
中　　華　　民　　國　九十四　年　　四　　月　二十七　日
                                                  Ｒ
